【裁判字號】    98,審小上,134
【裁判日期】    981214
【裁判案由】    給付管理費
【裁判全文】
臺灣臺北地方法院民事判決           98年度審小上字第134號
上  訴  人  乙○○
被上訴人    德惠大青大樓管理委員會
法定代理人  甲○○
上列當事人間請求給付管理費事件，上訴人對於中華民國98年8
月19日本院臺北簡易庭98年度北小字第2030號第一審判決提起上
訴，本院不經言詞辯論，判決如下：
    主      文
上訴駁回。
第二審訴訟費用新臺幣壹仟伍佰元由上訴人負擔。
    事實及理由
一按對於小額程序之第一審裁判之上訴，非以其違背法令為理由
  ，不得為之，民事訴訟法第436條之24第2項定有明文。又按對
  於小額程序之第二審判決，依上訴意旨足認上訴為無理由者，
  得不經言詞辯論為之，民事訴訟法第436條之29第2款亦著有規
  定。
二被上訴人起訴主張：上訴人為德惠大青大樓之區分所有權人，
  自民國97年7月1日起積欠應於每月20日前繳納之管理費合計新
  臺幣（下同）20,280元（1,919元×4期、3,916元×1期、
  4,350元×3期），上訴人已積欠二期以上之管理費未付，經伊
  定相當期間催告上訴人給付未果，爰依公寓大廈管理條例第21
  條規定，請求上訴人給付自97年7月1日起至98年4 月30日止之
  管理費等語。
三上訴人上訴意旨略以：
  (一)按區分所有權人會議之決議，除規約另有規定外，應有區分
    所有權人三分之二以上及其區分所有權比例合計三分之二以
    上出席，以出席人數四分之三以上及其區分所有權比例占出
    席人數區分所有權四分之三以上之同意行之。如依前條規定
    未獲致決議、出席區分所有權人之人數或其區分所有權比例
    合計未達前條定額者，召集人得就同一議案重新召集會議；
    其開議除規約另有規定出席人數外，應有區分所有權人三人
    並五分之一以上及其區分所有權比例合計五分之一以上出席
    ，以出席人數過半數及其區分所有權比例占出席人數區分所
    有權合計過半數之同意作成決議，公寓大廈管理條例第31條
    、第32條第1 項定有明文。又決議如未經前揭規定之人數比
    例通過，該決議應屬召集程序或決議方法違反法令，得類推
    適用民法第56條第2 項規定，其決議無效。
  (二)伊為德惠大青大樓之區分所有權人，該棟大樓於97年5 月24
    日召開第三屆區分所有權人大會，該次會議紀錄顯示因出席
    人數不足而流會並改為座談會，其討論事項不能作為同一議
    題延續決議。嗣於同年6 月14日所召開之區分所有權人大會
    ，會議記錄資料顯示該次出席人員為35戶，且該會議紀錄區
    分所有權比例記載有誤，依名冊中一樓至九樓住戶區分所有
    權比例合計為1140/1243 ，故地下室公共部分所有權比例應
    為103/1243，依13人數比例計算，每人約7.9/1243，該45號
    地下室區分所有權人林玉春不可能占比例80/1243 。又該次
    會議出席人員合計35戶，依簽到名冊顯示區分所有權比例合
    計239.7/1243，區分所有權比例合計更未達五分之一以上出
    席，與前揭規定相違，其決議應屬無效云云。
四經查：
  (一)本件被上訴人主張上訴人為德惠大清大樓之區分所有權人，
    上訴人自97年7月1日起積欠管理費合計20,280元，經其定相
    當期間催告迄未清償；又管理費調漲係依據區分所有權人大
    會之決議等情，業據提出與所述相符之公寓大廈管理組織報
    備證明、存證信函、德惠大青大樓97年6 月14日第三屆區分
    所有權人大會會議記錄、德惠大青大樓97年11月16日第三屆
    第一次臨時區分所有權人大會會議記錄、臺北市政府函等件
    為證，且就管理費調漲一節，為上訴人所不爭執（見上訴人
    之支付命令異議狀），均堪信為真。
  (二)上訴人雖辯稱：德惠大青大樓於97年5月24日、同年6月14日
    所召開之區分所有權人會議，其決議方法違反法令或章程，
    依民法第56條第2 項規定，於該次會議中作成之調漲管理費
    收費標準之決議無效云云。惟查：
    1.按公寓大廈管理條例未規定者，得適用其他法令之規定，
      該條例第1條第2項定有明文。又按總會之召集程序或決議
      方法，違反法令或章程時，社員得於決議後3 個月內請求
      法院撤銷其決議。但出席社員，對召集程序或決議方法，
      未當場表示異議者，不在此限。總會決議之內容違反法令
      或章程者，無效，民法第56條第1、2項亦有明文。是區分
      所有權人依公寓大廈管理條例所召開之區分所有權人會議
      ，如其決議內容違反法令或規約者，其決議為無效；如其
      召集程序或決議方法違反法令或規約，區分所有權人僅得
      依民法第56條第1 項規定請求法院撤銷該決議。
    2.上訴人雖主張德惠大青大樓於97年5月24日、同年6月14日
      所召開之區分所有權人會議，其決議方式因出席人數及區
      分所權比例未達公寓大廈管理條例第31條規定之比例云云
      ，然核其所述，實屬就決議之召集程序或決議方法等程序
      瑕疵加以指摘，並未具體指出該決議之內容有何違背法令
      或規約之情事。從而，縱被上訴人於97年6 月14日所召開
      之區分所有權人會議，該次會議出席人員之區分所有權比
      例確有未達公寓大廈管理條例第31條、第32條第1 項所定
      比例之情事，上訴人就該次區分所有權人會議決議之程序
      瑕疵，亦僅得準用民法第56條第1 項規定，提起訴訟請求
      法院撤銷該決議，在該決議尚未經撤銷前，該決議仍為有
      效。
    3.另查，德惠大青大樓於97年6 月14日所召開之區分所有權
      人會議，雖經出席住戶決議調漲管理費（見本院卷第8 頁
      ），惟就管理費之調漲一節，並無是否違反法令或規約之
      情事可言，是上訴人自不得準用民法第56條第2 項規定，
      主張該決議之內容違反法令或規約而無效。從而，德惠大
      青大樓於同年6 月14日召開之區分所有權人會議，其所為
      調漲管理費收費標準之決議並非無效，上訴人以前開情詞
      置辯，自不足採。
  (三)按區分所有權人或住戶積欠應繳納之公共基金或應分擔或其
    他應負擔之費用已逾二期或達相當金額，經定相當期間催告
    仍不給付者，管理負責人或管理委員會得訴請法院命其給付
    應繳之金額及遲延利息，公寓大廈管理條例第21條定有明文
    。上訴人自97年7月1日起積欠被上訴人管理費20,280元迄未
    清償等情，已如前述，從而，被上訴人依前開條文規定，請
    求上訴人給付20,280 元及自起訴狀繕本送達翌日即98年2月
    24日起至清償日止，按年息百分之5 計算之法定遲延利息，
    為有理由，應予准許。原審判令上訴人全數給付，並依職權
    宣告假執行，於法並無違誤。
五綜上所述，原判決並無上訴人所指違背法令情形，上訴人提起
  本件上訴，指摘原判決不當，求予廢棄改判，依其上訴意旨，
  足認上訴為無理由，爰不經言詞辯論，逕以判決駁回之。
六據上論結，本件上訴為無理由。依民事訴訟法第436條之32 第
  2項、第449條第1項、第436條之29第2款、第78條、第436條之
  32第1項、第436條之19，判決如主文。
中    華    民    國    98    年    12    月    14    日
                民事第六庭審判長法  官  朱漢寶
                                法  官  許純芳
                                法  官  陳婷玉
以上正本係照原本作成。
本件不得上訴。
中    華    民    國    98    年    12    月    14    日
                                書記官  吳鸝稻

司法院資訊處製作；財團法人民間司法改革基金會備份。
